【裁判字號】    90,台上,4050
【裁判日期】    900629
【裁判案由】    偽造有價證券
【裁判全文】
最高法院刑事判決                                九十年度台上字第四○五○號
    上  訴  人  甲○○
    選任辯護人  陳慧烈  律師
右上訴人因偽造有價證券等案件，不服台灣高等法院台中分院中華民國八十八年三月
三十一日第二審判決（八十八年度上訴字第五一號，起訴案號：台灣彰化地方法院檢
察署八十六年度偵字第三六九九號），提起上訴，本院判決如左：
    主  文
上訴駁回。
    理  由
一、關於被訴偽造有價證券罪部分：
按刑事訴訟法第三百七十七條規定：上訴於第三審法院，非以判決違背法令為理由，
不得為之。是提起第三審上訴，應以原判決違背法令為理由，係屬法定要件；如果上
訴理由狀並未依據卷內訴訟資料具體指摘原判決不適用何種法則或如何適用不當，或
所指摘原判決違法情事，顯與法律規定得為第三審上訴理由之違法情形不相適合時，
均應認其上訴為違背法律上之程式，予以駁回。又證據之取捨及證據之證明力如何，
由事實審法院自由判斷，此項自由判斷職權之行使，倘係基於吾人日常生活經驗所得
之定則者，即屬合於經驗法則。苟本於理則上當然之定則所為之論斷，即為合乎論理
法則，均不容任意指為判決違背法令。再認定犯罪事實所憑之證據，並不以直接證據
為限，間接證據亦包括在內，審理事實之法院，綜合卷內之直接證據、間接證據，本
於推理作用，於通常一般人均不致有所懷疑，得確信其為真實之程度者，即非不得據
為被告有罪之認定。本件原判決撤銷第一審此部分之科刑判決，改判仍論上訴人以意
圖供行使之用，而偽造有價證券罪，判處有期徒刑參年壹月，偽造「林國興」名義之
支票（票面金額均為新台幣「下同」貳拾伍萬元、票號Ｂ0000000號、Ｂ00
00000號）貳紙以及偽造之「林國興」印章壹顆均沒收。係依憑證人黃劉秀敏、
曹喬木、陳勇地、施金源及李阿錐等人之證詞，並參酌遺失票據申請書、掛失止付票
據提示人資料查報表、支票影本、台灣土地銀行員林分行函文、台灣省合作金庫員林
支庫函文及交易明細表、台灣彰化地方法院民國八十五年度訴字第五○一號刑事卷等
證據資料，而為論斷，已敘述其所憑之證據及認定之理由。而以上訴人否認有偽造上
開林國興名義之支票交付與黃劉秀敏之犯行，並辯稱：上開支票係與其他支票一同於
八十三年六月間，在彰化縣大村鄉○○村○○路一七三號「寶源商號」遺失云云，為
飾卸之詞，不足採取，在理由內依憑卷證資料，詳加指駁；並說明上訴人以其所營上
開寶源商店由黃劉秀敏頂下繼續營業，抽屜內遺有估價單，其上有伊之筆跡，黃劉秀
敏顯係依此臨摹伊之筆跡簽發上開支票等語，要屬臆測之詞，難認屬實之理由。從形
式上觀察，原判決並無採證違反法則之違法情形存在。上訴意旨指摘黃劉秀敏對其在
何處向上訴人借票，先稱：「（問：八十四年十一月三十一日的票如何來？）向甲○
○借的，在員林鎮東北里商店買菜遇到我向他借票，約八十四年九月底」，繼稱：「
（問：這二張票給你時有何人知道？）我是晚上和他出去時他拿給我的」，末稱：「
（問：這二張票甲○○在何地交給你？）是在康橋停車場拿給我」等情，三次所供地
點均不相同，可證上訴人所辯支票係遺失或遭竊為實在，該證據對上訴人有利，原判
決未予說明，顯有違法云云，經檢視上開黃劉秀敏所為之訊答，第一次回答之地點係
指借票之地點，第二次及第三次回答之地點才係指交付支票之地點，而所謂「我是晚
上和他出去時他拿給我的」及「是在康橋停車場拿給我」，亦並無不可並存之矛盾處
，上訴意旨執以指摘，顯屬誤認。又內政部警政署刑事警察局八十五年八月九日八五
刑鑑字第四七八八六號函覆上開支票筆跡鑑定結果，係以上開支票「字劃較少且特徵
不顯，未便認定」為由，而未為鑑定（台灣彰化地方法院八十五年度訴字第五○一號
卷第十七頁），並非無從鑑定。原審依職權自行調查，以筆跡之慣性及特徵，認與上
訴人所書寫之筆跡較相符，雖未於判決內詳予說明橫、豎、勾、捺、撇之間如何相似
，惟已說明其係以前案（八十五年度訴字第五○一號偽造有價證券等案件）承審法官
命上訴人及黃劉秀敏當庭分別所書寫之阿拉伯數字0000000000，對照本案
二紙支票上之發票日阿拉伯數字之字跡為比較，並於卷內相關資料圈註其間相似之處
（同上卷第三十七頁），而認以筆跡慣性及特徵而言，與上訴人所書寫者較相符，故
雖鑑定機關以筆劃較少，未便鑑定，而承審法院對證據力之判斷，自有其職權，原非
以囑託鑑定為絕對必要之方法，故原審就其他有關證據足以證明，而為證據力之判斷
，難認於法有違，上訴意旨以刑事警察局無法鑑定，及原判決未予明確指明如何相似
有違法之處，亦有誤認。至本案上訴人究係於何時地委請何人偽刻「林國興」之印章
，又係於何時地偽填發票日等情，因上訴人否認犯罪，既堅不吐實，事實審法院就此
犯罪事實之細節已無調查之可能，然既不影響原審法院依憑既有之證據為整個犯罪事
實之認定及上訴人應負之罪責，即非原判決有疏於調查之違法問題。其上訴意旨所為
指摘核係純就原審採證認事職權之適法行使，徒憑己見，漫事爭執，並重為事實上之
爭辯，核與首開得為第三審上訴之法定要件不相符合，其上訴違背法律上之程式，應
予駁回。
二、關於被訴誣告罪部分：
按刑事訴訟法第三百七十六條所列各罪之案件，經第二審判決者，不得上訴於第三審
法院，此觀該法條之規定甚明。上訴人被訴未指定犯人誣告罪部分，原判決維持第一
審該部分之判決，仍適用刑法第一百七十一條第一項論處上訴人未指定犯人而向該管
公務員誣告犯罪罪刑。查該罪名係屬刑事訴訟法第三百七十六條第一款之案件，依上
開說明，既經第二審判決，即告確定，不得上訴於第三審法院，上訴人就此部分竟一
併提起第三審上訴，顯為法所不許，應予駁回。
據上論結，應依刑事訴訟法第三百九十五條前段，判決如主文。
中      華      民      國     九十     年      六      月    二十九    日
                              最高法院刑事第十一庭
                                  審判長法官  林  增  福
                                        法官  邵  燕  玲
                                        法官  吳  昆  仁
                                        法官  陳  世  雄
                                        法官  惠  光  霞
      右正本證明與原本無異
                                              書  記  官
中      華      民      國     九十     年      七      月      五      日
                                                                       Ｋ


司法院資訊處製作；財團法人民間司法改革基金會備份。
